【裁判字號】    95,交聲,88
【裁判日期】    950920
【裁判案由】    違反道路交通管理處罰條例聲明異議
【裁判全文】
臺灣基隆地方法院交通事件裁定           95年度交聲字第88號
移送機關即
原處分機關  交通部公路總局臺北區監理所基隆監理站
異  議  人
即受處分人  甲○○
上列異議人因違反道路交通管理處罰條例事件，對於交通部公路
總局臺北區監理所基隆監理站於中華民國95年2 月20日所為之裁
決（原處分案號：基監字第裁42－GC0000000 號）聲明異議，本
院裁定如下：
    主  文
異議駁回。
    理  由
一、移送機關即原處分機關交通部公路總局臺北區監理所基隆監
    理站（下稱原處分機關）據舉發單位臺中市警察局第六分局
    市政派出所交通警察分隊（下稱舉發單位）所舉發之違規事
    實所為之原處分意旨略以：受處分人即異議人（下稱異議人
    ）甲○○，於民國（下同）94年12月19日下午6 時許，騎乘
    所有車牌號碼為MPY─718號之重型機車（下稱系爭機車），
    途經臺中市○○路與市○○○路路口處，因系爭機車未懸掛
    號牌，為臺中市警察局第六分局市政派出所執勤員警蕭烘棋
    發覺取締，即掣發中市警交字第GC0000000 號舉發違反道路
    交通管理事件通知單（下稱舉發通知單）。嗣異議人依規定
    於應到案日期前向原處分機關提出申訴，經原處分機關函請
    舉發單位調查結果，仍認異議人確有上揭違規行為，乃於95
    年2 月20日以異議人違反95年7 月1 日施行前之道路交通管
    理處罰條例第12條第1 項第7 款、第2 項之規定，裁處罰鍰
    新臺幣（下同）3,600 元，並牌照吊銷，於法並無不合等語
    。
二、聲明異議意旨略以：事發當天，伊正在騎車，但突然一個聲
    響，才注意到機車的車牌斷裂，掉到地上。但當時身處馬路
    上，一時附近也不見機車修理站，雖然知道不可無車牌行駛
    ，但總不能棄車於馬路、找車廠人員到馬路拖車修理？所以
    還是拿起車牌繼續行駛，找修理站修理，並不是惡意無車牌
    行駛。但警察辦事很有效率，沒一會就被攔下，伊將緣由訴
    之，但警察硬是開了單，並表示若有問題可循申訴途徑。但
    伊覺得此罰單實是名不符實，故請求撤銷罰單云云。
三、按機器腳踏車及拖車號牌每車一面，應正面懸掛於車輛後端
    之明顯適當位置，道路交通安全規則第11條第1 項第3 款定
    有明文。次按汽車所有人已領有號牌而未懸掛或不依指定位
    置懸掛者，處汽車所有人新臺幣3,600 元以上10,800元以下
    罰鍰，並禁止其行駛，牌照、號牌吊銷之，道路交通管理處
    罰條例（下稱同條例）第12條第1 項第7 款、第2 項亦有明
    文規定。又該條例所稱之「汽車」，包括機器腳踏車，同條
    例第3 條第8 款亦定有明文。（按同條例第3 條、第12條規
    定，業經修正並經總統於94年12月28日以華總一義字第0940
    0212581 號令公布，且經行政院於95年6 月23日以院臺交字
    第0950087685號令發布定自95年7 月1 日施行，惟修正部分
    與本案無涉，是本案並無比較新舊法適用之問題，遂逕用原
    處分機關裁處時之依據即施行前同條例第12條第1 項第7 款
    、第2 項、第3 條第8 款之規定，核先敘明。）
四、經查：
（一）異議人對其所有車牌號碼MPY─718號重型機車於舉發時地
      確未懸掛號牌乙節，並不否認，復有臺中市警察局第六分
      局市政派出所交通警察分隊中市警交字第 GC0000000號舉
      發違反道路交通管理事件通知單1紙附卷可稽。
（二）按「人民違反法律上之義務而應受行政罰之行為，法律無
      特別規定時，雖不以出於故意為必要，仍須以過失為其責
      任條件。但應受行政罰之行為，僅須違反禁止規定或作為
      義務，而不以發生損害或危險為其要件者，推定為有過失
      。」司法院大法官會議釋字第275 號解釋在案，即違反行
      政法上義務之行為出於故意或過失者，即應處罰，而上開
      解釋「僅須違反禁止規定或作為義務，而不以發生損害或
      危險為其要件者，推定為有過失。」之推定過失責任，係
      指依法有作為或不作為義務，一經違反即有構成行政罰要
      件，不以發生損害或危險之結果而言。惟查：異議人係領
      有駕駛執照之駕駛人，其就「道路交通安全規則」第 8條
      前段規定「汽（機）車牌照」包括號牌、行車執照，為行
      車之許可憑證，由汽（機）車所有人向公路監理機關申請
      登記」及第11條第1項第3款「機器腳踏車號牌每車一面，
      應正面懸掛於車輛後端之明顯適當位置」等規定，自應知
      之甚稔。本件異議人騎乘系爭機車為警查獲前，既已知悉
      系爭機車後之擋泥板因故斷裂而無法懸掛，自應設法將號
      牌固定或修復完竣後再行行駛，而在修復完竣懸掛車輛後
      端前，縱然號牌置於機車上非於後端明顯適當位置，該輛
      機車即係屬於不得在道路上行駛之車輛。蓋車輛應依指定
      位置懸掛車輛號牌之本旨，乃在辨識車籍、特定車輛，對
      交通秩序之維護及確保道路安全，具有事後規制、追究之
      功效，茲事體大，豈可僅圖一時便宜行事，即將交通規則
      置若罔聞，是縱令異議人所稱屬實，亦無從據為免責之正
      當理由。
（三）又查，異議人僅辯稱其係於騎乘狀態中，途遇偶發狀況致
      取下車牌，於找尋機車修理站途中經警攔停，惟此一非屬
      常態之事實，除申訴、異議狀中供詞即有出入之外（申訴
      單載：「路牌才剛壞掉（連接處斷裂）」，復於異議狀中
      陳稱：機車的車牌斷裂），再於原處分機關函允其送斷裂
      之車牌核驗又稱「斷裂部分為懸掛車牌的檔泥板」），卷
      內並無其他積極證據足以證明異議人並無違規之事實，況
      查交通警察掣單舉發違反道路交通管理處罰條例所列之違
      規事實，本質為行政處分，係公務員基於職務上之權力，
      依法就特定之具體事件所為之具公法上效果之單方面行政
      行為，基於公務員為公法上行為具有公信力之原則，則該
      行政行為當可被推定為真正，其據以依法為處分之事實認
      定亦為正確無誤，從而，本件異議人違規事證明確，異議
      人徒以上開空言否認，堪難採信。
五、綜上所述，異議人確有前揭違規行為，原處分機關依 95年7
    月1 日修正施行前之道路交通管理處罰條例第12條第1 項第
    7 款、第2 項、違反道路交通管理事件統一裁罰標準表規定
    ，裁處異議人罰鍰3,600 元，並吊銷號牌，核無違誤，本件
    異議人之異議為無理由，自應將其異議駁回。
五、據上論斷，應依道路交通案件處理辦法第19條，裁定如主文
    。
中    華    民    國    95    年    9     月    20    日
                  交通法庭法    官  齊  潔
以上正本證明與原本無異。
對於本件裁定如有不服，應於送達後5日內， 向本院提出抗告書
狀，敘述抗告之理由，抗告於臺灣高等法院。
中    華    民    國    95    年    9     月    20    日
                          書 記 官  潘端典


司法院資訊處製作；財團法人民間司法改革基金會備份。
